臺灣彰化地方法院刑事判決　　　　　　　　　　　　　九十三年度易字第一一一號
　　公　訴　人　臺灣彰化地方法院檢察署檢察官
　　被　　　告　甲○○
　　選任辯護人　張益隆律師
右列被告因詐欺案件，經檢察官提起公訴 (九十二年度偵緝字第二二七號)，本院判
決如左：
    主  文
甲○○連續意圖為自己不法之所有，以詐術使人將本人之物交付，處有期徒刑貳年。
    事  實
一、甲○○於民國八十五年間，因介紹丁○○、丙○○夫婦購買鋼琴而結識，其見丁○○夫婦智識平庸，且所居住之房屋正陷於祖產紛爭，其夫妻企思開拓財源，但
    卻昧於理財之道而有機可乘，甲○○竟基於意圖為自己不法之所有之概括犯意，
    於八十六年十月間，在彰化縣線西鄉○○村○○路一一六號丙○○、丁○○住處
    ，假藉傳授賺錢之道為由向丁○○夫婦佯稱：伊係把錢借給民間公司周轉來賺取
    利息，獲利甚豐，若其等也想賺錢，可以土地為擔保向銀行借錢出來，交給伊轉
    貸給民間公司，以賺取利息之價差，如此就能輕鬆的賺錢買房子，向銀行貸款的
    利息由伊負責處理云云，致使丁○○、丙○○夫婦陷於錯誤，先於八十六年十月
    二十七日，與甲○○一同到台中商業銀行彰化分行辦理貸款手續，以丁○○名義
    、提供丁○○所有、座落彰化縣線西鄉○○段一一０八地號土地設定新台幣（下
    同）四百五十萬元之最高限額抵押權為擔保，向該銀行借得三百萬元，經該銀行
    於同年、月二十九日放款後，丁○○即將當日所領取二百六十萬元之現金交與甲○○，並於同年十一月五日又領取三十七萬元給甲○○收受，僅留三萬元以備銀
    行於同年十一月二十七日扣繳二萬四千八百四十二元之利息；後於八十七年七月
    間，甲○○又承同一概括犯意，於丁○○夫婦之住處向丁○○二人騙說：如果想
    要賺更多，可再借錢交給伊去轉貸給民間公司云云，致使丁○○夫妻為圖賺取更
    多之利息價差而又陷於錯誤，於八十七年七月八日，又與甲○○一同前去台中商
    業銀行彰化分行辦理貸款，而以丁○○名義及同一筆土地為擔保（最高限額抵押
    設定提高二百二十五萬元），又加借一百五十萬元，經該銀行於同年、月十日放
    款後，丁○○即於當日及同年、月十三日、二十一日分別領取二十萬元、六十萬
    元、六十五萬元及四萬五千元之現金交付與甲○○收受（起訴書誤載為一次貸得
    四百五十萬元，並由丁○○領出四百二十萬元交付給甲○○，其餘三十萬元留在
    銀行，以便繳交利息等語），甲○○於詐得上開合計四百四十六萬五千元之款項
    後，即將詐得之款項挪做他用，且未按期繳交利息。後甲○○見丁○○已無力給
    付利息，遂於八十八年二月間，再承前之概括犯意，於丁○○之住處復假意向丁○○、丙○○夫婦佯稱：銀行的利息太高了，農會利息較低，可以改向農會借錢
    ，利息由伊負責繳交云云，致使丁○○夫婦再次陷於錯誤，復於八十八年二月九
    日，在甲○○陪同辦理下，以丁○○名義及提供同一筆土地設定六百五十萬元之
    最高限額抵押權為擔保，至彰化縣線西鄉農會辦理抵押貸款手續，貸得五百萬元
    ，丁○○將其中四百五十三萬六千三百零八元用以清償台中商業銀行貸款之本息
    ，並提領四十萬元交付給甲○○（起訴書載為三十萬元），餘款則領取五萬元用
    供過年之生活費用，甲○○於詐得四十萬元之款項後即又挪做他用，並未依照約
    定按期繳交在線西鄉農會之貸款利息，且自此以借款公司已倒閉、錢要不回來為
    由而避不見面，直至九十一年一月間，彰化縣線西農會聲請法院拍賣抵押物時，
    丙○○、丁○○始知受騙。
二、案經被害人丙○○、丁○○訴請偵辦。
　　理  由
一、訊據被告甲○○固不否認其確有於上述時、地，以介紹賺取利息牟利為由，促使
    告訴人丁○○夫婦以丁○○名義先後向台中商業銀行及線西鄉農會貸款，並收受
    丁○○夫婦前後所交付之四百八十六萬五千元等事實，惟其矢口否認有何詐欺犯
    行，辯稱：是告訴人丁○○夫婦為圖賺取利息，所以拜拖伊把所貸款項轉借給屏
    東的智豐公司及利人利己公司，伊均已將丁○○夫妻所交付之款項轉借給這二家
    公司，而這二家公司均有開立公司之支票給伊以充做擔保，此有伊所提出之支票
    影本共三十四張與存款憑條一紙可證，其間，伊在取得利息後，伊有代告訴人繳
    貸款利息，伊只是賺取二分利息的差價，並未詐騙告訴人，後來這二家公司先後
    倒閉，沒辦法拿回本錢，伊當時也借給這二家公司四百多萬元，但也沒有拿回來
    ，伊也是被害人云云。惟查：
二、被告右揭詐欺之犯罪事實，業據告訴人丙○○、丁○○二人指述歷歷，並有丁○○向台中商業銀行及線西鄉農會貸款之貸款資料、丁○○帳戶之交易明細、存摺
    影本及上開土地之他項權利部之土地登記簿影本等附卷可參，而被告亦不否認確
    有以代為將錢轉借給民間公司周轉為由而收受告訴人丁○○二人所交付之四百八
    十六萬五千元之事實，足認告訴人前揭指述顯非無稽。
三、雖被告辯說其確有將告訴人所交款項轉借與智豐及利人利己公司云云，並提出發
    票人為智豐與利人利己公司之支票共四十四張、利人利己公司之存摺存款憑條一
    紙及請求傳訊證人葉成堯（偵查中）、乙○○為其做證。然查支票乃係無因證券
    ，存款憑條更未記載存款之人與目的，實無法自其外觀看出被告取得該等支票與
    存款憑條之原因事實；又被告自稱其確有將告訴人所交付之上開款項轉借與智豐
    與利人利己公司周轉以賺取利息，然本院訊其何時轉借、向該二家公司收取多少
    利息、轉借金額為何及如何將款項交給該二家公司等借款之基本事實時，其竟無
    法供述借款之時間，且就利息如何計算，其前於偵查中原說是每月一萬元利息為
    二百十元（見九十二年度偵緝字第二二七號偵查卷第三三頁正面），後於本院審
    理時卻改說每月一萬元利息為二百四十元（見九十三年二月十六日筆錄），而依
    其於本院審理時提出自稱是智豐公司所簽發、用以支付其所借之一筆一百萬元借
    款之利息、票面金額均為二萬一百元之二十三張支票來換算其利息，每月一萬元
    之利息卻為二百零一元，其所述利息之計算，亦前後互有出入；再據其於本院準
    備程序中所供，其將告訴人所交之款項分別借給智豐及利人利己公司分別是將近
    三百萬元及不到一百萬元（見九十三年二月二十六日筆錄），然其前後卻向告訴
    人收取四百八十六萬五千元，其中短少逾八十六萬元以上，該等款項究留向何處
    ？被告就此雖辯說是用以代告訴人繳交利息及車子之貸款，然被告並無法提供其
    代繳之證據資料以供本院查證，且告訴人就此亦斷然否認其說詞，縱其確有預留
    八十六萬多元以繳交利息，此款項亦係告訴人所有，自無由被告代繳之可言，然
    被告卻一再宣稱其有以所賺取之利息為告訴人代繳銀行利息及汽車貸款，實屬騙
    詞，又對照被告自稱其曾向一名為戊○○之人借取三十萬元內以代繳告訴人向台
    中商業銀行之貸款，且其之前都是以向智豐等公司所收取之利息代告訴人繳交銀
    行之利息與汽車貸款（見九十三年二月十六日及二十六日筆錄）等詞，則其實無
    從告訴人所交款項中預留銀行利息之必要，況核對告訴人丁○○之台中商業銀行
    與線西鄉農會之帳戶交易明細，其中繳交利息之記錄，扣除丁○○帳戶中從原貸
    款中留存之款項後，則縱全部之利息均為被告所代繳，然查其繳息總額並不到五
    十萬元，與被告所預留之八十六萬多元，亦非符合，是其究係轉借多少款項與智
    豐等公司，前後所述也未能契合；其復自稱均是將現金交與證人即先後任職於該
    二家公司之乙○○，再由乙○○把錢交給該二家公司，其從頭到尾皆未見過該二
    家公司之負責人云云（見九十三年二月二十六日筆錄），然本院依被告之聲請而
    傳訊證人乙○○以供被告詰問，證人乙○○卻證說：智豐公司部分，伊只是帶同
    被告與智豐公司負責人與會計見面，之後借款過程，都是其等自行洽談的，伊並
    不清楚其細節，至利人利己公司部分錢是由其轉手，但其轉手之金額約為偵查中
    所述之六、七十萬元，伊並知道資金之來源等語（見九十三年三月二十六日筆錄
    ），此與被告所辯亦大相逕庭，雖被告復又辯說其亦曾於八十七年十二月至八十
    八年二月間以其本人或其女王敏娟名義匯款與智豐公司，並請求本院調取智豐公
    司台灣土地銀行潮州分行帳戶之交易明細云云，此經本院向該銀行調取智豐公司
    帳戶八十六年十月至八十八年十二月之交易明細後，卻查無該筆一百萬元之匯款
    ，而其在偵查中雖亦曾辯說證人葉成堯知悉其借款與智豐與利人利己公司之事實
    ，然此亦為證人葉成堯當場否認（見九十年度偵緝字第二二七號偵查卷第六四、
    六五頁）。是其辯說有將款項轉借與智豐等公司之說詞，均無法查證，顯無法證
    明確有其實。
四、又查其於偵查中所提出之智豐公司所開具之支票共四張，面額共為一百五十三萬
    六千九百零九元（起訴書誤載為一百五十三萬六千八百零九元），利人利己公司
    所開具六張，面額連同另一紙存款憑條所示之十五萬元，合計為一百六十九萬零
    四百元，其於本院審理時則提出智豐公司所開具之支票共二十四張，面額合計為
    五十六萬二千三百元，核其總金額僅三百六十八萬九千六百零九元，明顯與其向
    丁○○所收取之四百八十六萬五千元相去甚遠，而其所提出利人利己公司之支票
    與存款憑條總額已逾一百六十九萬元，然其卻又供說其轉借與利人利己公司之款
    項未達一百萬元，其數額竟有如此之出入；又據被告甲○○所供，其在本院審理
    時所提出智豐公司所開立之二十三紙面額均為二萬一百元之支票，乃係智豐公司
    支付與其所借之一筆一百萬元借款之利息，則上述總金額扣除此二十三紙合計為
    四十六萬二千三百元之利息後，所剩之總金額更僅為三百二十二萬七千三百零六
    元，與其自承向丁○○二人所收取轉借與這二家公司之款項出入更大，更與其自
    稱自己亦另行出借四百多萬元給這二家公司之金額（合計其向丁○○二人所收之
    款項已逾八百萬元）顯非相當，而查核其於偵查中及本院審理時前後所提之智豐
    公司之支票各四張及二十四張上所載之發票日期與票號，偵查中之四張支票的票
    載發票日分別為八十七年十一月十八日及同年十二月三十日，而在本院審理時所
    提出之二十四張支票之票載發票日則均簽發為八十七年十二月三十一日之後，然
    偵查中所提日期簽發在前之四張支票之票號分別為ＢＫＢ0000000號、0
    000000至五號，而在本院審理時所提日期簽發在後之二十四張支票之票號
    則分別ＢＫＢ0000000號及0000000至八一號，票載發票日在前之
    支票票號，竟小於發票日在後之支票票號，顯背於一般常情，又被告自稱將款項
    轉借與該二家公司後，該二家公司已先後於八十八年及八十九年間倒閉，無法找
    到負責人追究責任，然查其所提出之四十四張支票影本，除其中一張利人利己公
    司所開具之九萬八千五百元之支票上蓋有已提示收付訖之印文外，其餘四十三張
    支票均無提示之記錄，自然未有退票之記載，則若其真有借款與該二家公司，並
    於公司倒閉時積極追究公司負責人之責任，為何其均未將支票依法提示以確保權
    利，其做法他非正常，故其縱然提出四十四張支票及一張存款憑條主張有將款項
    轉借與智豐等二家公司，但該等支票與存款憑條無論從其金額、支票發票日、票
    號等層面來審視，在在均有可疑，自無法採為有利於被告之認定。
五、再被告於本院準備程序時，另又提出一紙上有告訴人丁○○與丙○○簽名、蓋印
    （印文或指印）之切結書，載明被告介紹告訴人與乙○○認識之意旨，圖以證明
    其確有將告訴人所交付與其之款項轉借與智豐等公司云云，就此，公訴人雖質疑
    該切結書之真正，而抗辯該切結書並無證據能力，然查告訴人丙○○並不否認其
    確有於該切結書上簽名、按指印，而告訴人丁○○亦不否認切結書上之印文確是
    以其同意被告所代為刻立之印章所蓋，僅辯說其並未在切結書上簽名及蓋印云云
    ，然本院核對告訴人丁○○前後在筆錄上之簽名，均與該切結書上之簽名大致相
    符，而切結書上之簽名與本院當庭諭被告所書寫之「丁○○」字樣相比，無論就
    筆順、筆勢及字體之結構，均無相似之處，況該切結書已由其妻丙○○以見證人
    名義所簽署，被告實無再偽造立書人丁○○簽名之必要，故該紙切結書應係由告
    訴人二人所簽署無誤，則該紙切結書應為真正，非無證據能力，但仍應進一步探
    究其可否用以證明被告確有將其向告訴人二人所收之款項轉借與智豐等公司之事
    實，而核該切結書之本文係記載：「立書人丁○○經甲○○介紹乙○○認識爾後
    如雙方有借貸及投資或金錢來往關係所產生之債權債務及盈虧之事均與本人無關
    恐日後發生糾紛特立此據為憑」，查其文意所載之事實，係被告介紹告訴人丁○○與乙○○進行金錢往來，與被告自承其係向告訴人丁○○二人收取其等所貸之
    款項，再經由乙○○轉借與智豐與利人利己公司之事實，顯非相符，更與證人乙○○證說伊係帶被告與智豐公司負責人及會計接洽借款事宜或是由被告將款項交
    與伊轉借與利人利己公司之證詞，相互出入，則該紙切結書縱為真正，亦無從用
    以證明被告確有將其向告訴人所收取之款項轉借與智豐等公司之事實。
    綜上所述，被告辯稱其確有將告訴人所交之款項轉借與智豐等公司以替告訴人賺
    取利息牟利之說詞均無法採信，足見告訴人指述被告確有意圖為自己不法之所有
    而向其等詐取財物之事實，應非虛假。則本件被告之犯行已堪認定，應依法予以
    論科。
六、核被告甲○○所為，係犯有刑法第三百三十九條第一項之詐欺罪。被告前、後多
    次犯行，時間緊接，所犯構成要件相同，顯係基於概括之犯意為之，應依連續犯
    之規定論以一罪，並依法加重其刑。原起訴書雖起訴被告向告訴人詐取四百二十
    萬元及三十萬元，但經本院查證告訴人上開帳戶之交易明細後，確認被告應共向
    告訴人詐得四百八十六萬六千元，是原起訴書上開記載顯有疏誤，應予補正。爰
    審酌被告犯罪之動機、目的、方法、手段、品行、所得利益、所生危害，其利用
    告訴人智識平庸且急於牟利，而一再向其詐騙，其心態顯有可識，且其於犯後仍
    一再否認犯行，雖其於本案辯論終結後，始又提出一紙與告訴人和解之和解書影
    本而期能邀得寬緩，然查該紙和解書上雖記載告訴人二人同意以一百萬元與被告
    和解，然據該和解書所附之收據影本所示，告訴人於本院判決前，僅僅取得五千
    元之和解金，餘款除十五萬元分別於九十三年六、八、十、十二月分期給付外，
    其餘八十五萬元按月償還五千元，須等到十年又十個月後才能給付完畢，則縱該
    和解書與收據為真正，告訴人現所實際取回之款項與其等為被告詐騙之款項，顯
    不成比例，難認被告有與告訴人和解之誠意，是其犯後態度仍難謂良好等一切情
    狀，量處如主文所示之刑，以示懲儆。
據上論斷，應依刑事訴訟法第二百九十九條第一項前段、刑法第五十六條、第三百三
十九條第一項、罰金罰鍰提高標準條例第一條前段，判決如主文。
本案經檢察官黃玉琪到庭執行職務。
中　　　華　　　民　　　國　　　九十三　　　年　　五　　月　　七  　　日
                                臺灣彰化地方法院刑事第一庭
                                    審判長法官
                                    法      官
                                    法      官  葛永輝
右正本證明與原本無異。
如不服本判決，應於送達後十日內向本院提出上訴狀( 須附繕本 )。
告訴人或被害人對於判決如有不服具備理由請求檢察官上訴者，其上訴期間之計算係
以檢察官收受判決正本之日期為準。
                                    法院書記官  施惠卿
中　　　華　　　民　　　國　　　九十三　　　年　　四　　月　　二十三　　日
